【裁判字號】    90,訴,68
【裁判日期】    900215
【裁判案由】    偽造文書
【裁判全文】
臺灣彰化地方法院刑事判決                              九十年度訴字第六八號
    公  訴  人  臺灣彰化地方法院檢察署檢察官
    被      告  丙○○
右列被告因偽造文書等案件，經檢察官提起公訴（八十九年度偵字第二五七七號），
本院判決如左：
    主      文
丙○○共同行使偽造私文書，足以生損害於他人，處有期徒刑陸月，如易科罰金以參
佰元折算壹日。
偽造人工流產同意書上「乙○○」之署押壹枚沒收。
    事      實
一、丙○○因已婚友人甲○○懷孕欲施行人工流產手術，甲○○復不欲使其在外工作
    之夫乙○○知悉，丙○○乃與甲○○（未據起訴）基於墮胎及偽造文書之犯意聯
    絡，於民國八十八年三月二十七日，由丙○○陪同甲○○前往台中市○○區○○
    路二段一０一之四號「張寶霖婦產科診所」，由丙○○在人工流產志願書上偽簽
    「乙○○」之姓名，表示甲○○之配偶「乙○○」已同意施行人工流產手術之意
    ，偽造完成後，即交付上開婦產科診所辦理施行人工流產之手續而行使之，均足
  生損害於乙○○，並使不知情之醫師張寶霖據此為甲○○實施完成人工流產手術
    。迨至八十八年十一月間，甲○○因肚痛而語焉不詳，乙○○察覺有異，深入追
    問，並至張寶霖婦產科診所查訪，始悉此事。
二、案經乙○○訴請臺灣彰化地方法院檢察署檢察官偵查起訴。
    理      由
一、訊據被告丙○○對於偽簽「乙○○」姓名之事實固坦承不諱，惟否認知悉係為施
    行人工流產手術，辯稱：因甲○○說她身體不舒服，要我陪同她去，不知道是要
    墮胎，不知道簽個名那麼嚴重云云。惟查：上開事實業據證人甲○○於偵查中證
    述「乙○○是丙○○寫的，當天他騙說是我先生」等語在卷（見偵卷），且被告
    偽簽「乙○○」姓名之人工流產志願書上亦有「施行人工流產手術」字樣，而被
    告亦自承陪同甲○○到醫院，直至手術結束，焉有不知係施行人工流產手術，此
    外復有該「張寶霖婦產科診所」人工流產志願書影本在卷可稽，是被告所辯不知
    墮胎云云，顯係卸飾之詞，殊無可採，其事證明確，犯行堪以認定。
二、按有配偶之懷孕婦女因懷孕或生產將影響其心理健康或家庭者，得依其自願，並
    經配偶之同意，施行人工流產，優生保健法第九條第一項第六款、第二項後段定
有明文。又墮胎罪雖係婦女始得犯之，惟其共同實施者，雖無特定關係，仍以共
    犯論，此觀刑法第三十一條第一項自明。核被告所為，係犯刑法第二百八十八條
    第一項之墮胎罪及第二百十六條、笫二百十條第一項行使偽造私文書。公訴人就
    被告所犯墮胎罪部分，於起訴法條雖未論及，惟起訴事實已記載明確，且屬裁判
    上一罪關係，自為本院審理論罪範圍。被告與甲○○二人具有犯意聯絡及行為分
    擔，為共同正犯。其使不知情之醫師張寶霖為甲○○實施墮胎，為間接正犯。又
    其偽造人工流產同意書部分，已為其行使偽造人工流產同意書行為所吸收，不另
    論罪。被告所犯墮胎、行使偽造私文書二罪間，互有方法結果之牽連關係，為牽
    連犯，應從行使偽造私文書罪一重處斷。爰審酌被告犯罪之動機、目的、手段，
    犯罪所生之損害，及犯罪後之態度等一切情狀，量處如主文所示之刑。至偽造人
    工流產同意書上「乙○○」之署押一枚，應依刑法第二百十九條規定宣告沒收之
    。
據上論斷，應依刑事訴訟法第二百九十九條第一項前段，刑法第二十八條、第三十一
條第一項、第二百十六條、第二百十條、第二百十九條、第二百八十八條第一項、第
五十五條、第四十一條第一項，罰金罰鍰提高標準條例第一條前段、第二條，判決如
主文。
本案經檢察官朱婉綺到庭執行職務。
中      華      民      國     九十     年      二      月     十五     日
                                  臺灣彰化地方法院刑事第二庭
                                      法      官  李  水  源
右正本證明與原本無異。
如不服本判決，應於送達後十日內，向本院提出上訴狀(須附繕本)。
告訴人或被害人對於判決如有不服具備理由請求檢察官上訴者，其上訴期間之計算係
檢察官收受判決正本之日期為準。
                                      法院書記官  鄭  秀  鑾
中      華      民      國     九十     年      二      月     十九     日
刑法第二百十六條
行使第二百十條至第二百十五條之文書者，依偽造、變造文書或登載不實事項或使登
載不實事項之規定處斷。
刑法第二百十條
偽造、變造私文書，足以生損害於公眾或他人者，處五年以下有期徒刑。
刑法第二百十九條
偽造之印章、印文或署押，不問屬於犯人與否，沒收之。
刑法第二百八十八條
懷胎婦女服藥或以他法墮胎者，處六月以下有期徒刑、拘役或一百元以下罰金。
懷胎婦女聽從他人墮胎者，亦同。
因疾病或其他防止生命上危險之必要，而犯前二項之罪者，免除其刑。


司法院資訊處製作；財團法人民間司法改革基金會備份。
